【裁判字號】    96,交上訴,3068
【裁判日期】    970430
【裁判案由】    公共危險等
【裁判全文】
臺灣高等法院臺中分院刑事判決      96年度交上訴字第3068號
上  訴  人  臺灣臺中地方法院檢察署檢察官
上  訴  人
即  被  告  乙○○
選任辯護人  李國源律師
上列上訴人等因被告公共危險等案件，不服臺灣臺中地方法院96
年度交訴字第163號中華民國96年10月15日第一審判決（起訴案
號：臺灣臺中地方法院檢察署96年度偵字第12126號），提起上
訴，本院判決如下：
    主  文
原判決關於過失傷害部分及定執行刑部分均撤銷。
乙○○犯業務過失傷害罪，處有期徒刑月，如易科罰金，以新
臺幣壹仟元折算壹日，減為有期徒刑壹月又拾伍日，如易科罰金
，以新臺幣壹仟元折算壹日。
其他上訴駁回。
前項上訴駁回部分，與第二項撤銷改判部分，應執行有期徒刑陸
月，如易科罰金，以新臺幣壹仟元折算壹日。
    犯罪事實
一、乙○○為從事駕駛小貨車載運鐵材施作工程之鐵工業，係以
    駕駛為其附隨業務之人，於民國96年4月12日上午10時40 分
    許，駕駛車牌9375-GA號藍色自用小貨車，沿臺中縣太平市
    ○○路○段由南往北方向行駛，途經同市○○路○段232號前
    ，丙○○騎乘UG5-602號輕型機車搭載甲○○與其同向行駛
    在其前方，乙○○應注意汽車行駛時，駕駛人應注意車前狀
    況及兩車併行間隔，並隨時採取必要之安全措施，且依當時
    情形，並無不能注意之情事，竟疏未注意車前狀況及保持兩
    車間隔，而貿然由左後方超越丙○○所騎機車，致其所駕自
    小貨車之右側車門，擦撞該機車後座之甲○○頭部所戴安全
    帽，及該機車車頭左側後視鏡鏡框，丙○○所騎機車因而撞
    擊暫停路旁之陳勇伸所騎FN6-3234號重機車，致丙○○、甲○○人車倒地，甲○○因而受有左手肘、左手掌、左髖骨及
    左膝多處擦挫傷，頭部外傷併腦震盪之傷害（丙○○受傷部
    分未據告訴）。乙○○知悉其已駕車肇事，竟另行基於肇事
    逃逸之犯意，從其所駕自小貨車後視鏡觀看甲○○人車倒地
    後，並未停車下車查看即迅速駕駛自小貨車逃逸。嗣因甲○○大聲呼叫，並急呼路旁店家記下乙○○所駕自小貨車車牌
    後，經報警循線查獲。
二、案經甲○○訴由臺中縣警察局霧峰分局報請臺灣臺中地方法
    院檢察署檢察官偵查起訴。
    理    由
一、訊據上訴人即被告乙○○（下稱被告）固不否認於上開時地
    駕駛自小貨車駛經肇事地點，及由小貨車照後鏡見及告訴人
    甲○○機車倒地之事實不諱，惟矢口否認有何過失傷害與肇
    事逃逸之犯行，辯稱：伊所駕小貨車之右側車門並未擦撞丙○○所騎機車，伊當時雖由照後鏡看見後方機車倒地，但因
    伊認為該機車係與案外人陳勇伸所騎機車發生車禍，與伊無
    關，才未停車而繼續駕車離開，伊並未與該機車擦撞，亦非
    肇事逃逸云云。
二、經查：
(一)被告曾於前揭時地駕駛上開自小貨車，由左後方超越同向行
    駛在前，由被害人丙○○騎乘、搭載告訴人甲○○之機車，
    因被告疏未注意，致其所駕自小貨車右側車門，擦撞被害人
    丙○○所騎機車之車頭左側後視鏡樈框及後座搭載之告訴人
    甲○○所戴安全帽（上均附著有自小貨車藍色車漆之痕跡）
    ，被害人丙○○所騎機車因而撞擊暫停路旁之案外人陳勇伸
    所騎FN6-323號重機車，致葉玉葉、甲○○人車倒地，告訴
    人甲○○因此受有左手肘、左手掌、左髖骨及左膝多處擦挫
    傷，頭部外傷併腦震盪之傷害等事實，業據證人即告訴人甲○○於原審審理時結述綦詳（參原審卷第52-57頁），核與
    證人即被害人丙○○於原審所證：「我在騎的當中，我感覺
    到我的車被東西擦撞到，我沒有聽到碰一聲，我的身體沒有
    被東西擦撞到，是碰到我的機車車頭前方。我在騎的當中我
    感覺到有人碰到我的機車，我的機車就不穩了，我沒有看到
    ，也不是我推測的，只是感覺到我在騎車的時候，就是被人
    家碰到一下，我就跌倒了」等語相符（參原審卷第49頁），
    並有國軍臺中總醫院附設民眾診療服務處診斷證明書1紙附
    於警卷第21頁可參。
(二)證人甲○○當時所戴之安全帽，經原審勘驗結果為：護目鏡
    左側上方帽體外側有12道上下白色擦痕，在帽體左後側中間
    部位，有藍色擦痕2處，在後方帽體偏左中間，另有藍色小
    擦痕1處，另於護目鏡連結帽體部位左後側有藍色擦痕1處，
    另於護目鏡左前方中間部位，有上下之藍色擦痕1道等情，
    有原審當庭勘驗之筆錄足查（參原審卷第54頁），復有安全
    帽1頂扣案及照片14張附於原審卷第60-73頁可參。
(三)證人即本案承辦員警邱猷結於原審結稱：案發後，渠有目視
    勘驗甲○○所配戴之安全帽，上面留存有藍色油漆之痕跡，
    與被告所駕小貨車車身之藍色油漆相類。渠當時雖發現上開
    小貨車之右側車門部分，亦有擦痕，但因渠覺得該自用小貨
    車之右側車門後之車斗部分，擦痕比較明顯，所以才在職務
    報告上，只寫上開自用小貨車之右側車門後之車斗部分有擦
    痕，而漏未記載該右側車門亦有擦痕。渠勘查時，有發現丙○○所騎機車車頭左側後視鏡框架上，亦有一點藍色的漆，
    鏡子內也有一小點藍色的漆。渠當時有初步比對安全帽及機
    車車頭左側後視鏡上之藍漆，與被告所駕自用小貨車之藍漆
    ，認為相同，所以未再進一步採樣化驗比對。渠當時亦有比
    對互相擦撞之高度，認上開機車車頭左側後視鏡高度，與被
    告所駕駛自小貨車之右側車門擦撞處之高度，應屬相當等語
    （參原審卷第92-94頁），並有其所拍攝之現場照片6張又壹
    冊在卷足稽（參警卷第42-44頁及本院卷第47-67頁）。
(四)基於上述等情，被告辯稱其未擦撞被害人丙○○所騎機車，
    顯係事後脫責之詞，不足採信。至被告所駕自小貨車之右側
    車斗，是否亦有與證人丙○○所騎機車擦撞，因證人甲○○
    於原審審理時，並無法明確證述該車斗部分確有擦撞其所戴
    安全帽（參原審卷第53頁，其僅明確結證：伊所配戴之安全
    帽，確有擦撞到上開自用小貨車之右側車門，且證人丙○○
    所騎乘之機車車頭左側後視鏡，確有與被告所駕自小貨車擦
    撞等語在卷），尚難徒以證人邱猷結事後勘查時，發現該車
    斗部分亦留有擦撞痕跡，即率認被告所駕自小貨車之右側車
    斗部分，亦有與證人丙○○所騎乘上開機車車頭左側後視鏡
    擦撞（蓋衡以常情，倘確亦有擦撞該車之右側車斗部分，因
    該車之右側車斗之構造突出不平，未如該車右側車門般平滑
    ，倘與上開機車車頭左側後視鏡擦撞，該後視鏡鏡片理應會
    破裂，而非如本案於擦撞後該機車之後視鏡鏡片並未破裂，
    參警卷第42-45頁照片，併予敘明）。
(五)按汽車行駛時，駕駛人應注意車前狀況及兩車併行間隔，並
    隨時採取必要之安全措施，道路交通安全規則第94條第3項
    定有明文。依警卷第27頁所附道路交通事故調查報告表（一
    ）所載，本件事故發生當時，天候晴、日間自然光線、視距
    良好、柏油路面乾燥無缺陷、無障礙物，並無不能注意之情
    形。被告竟疏未注意，駕駛上開自用小貨車自後超車時，不
    僅未注意車前狀況及兩車併行間隔，亦未隨時採取必要之安
    全措施，因而擦撞丙○○所騎、搭載甲○○之機車，被告顯
    有過失甚明。告訴人甲○○係因於被告過失行為致左手肘、
    左手掌、左髖骨及左膝多處擦挫傷、頭部外傷併腦震盪，足
    認被告之過失行為與告訴人甲○○所受傷害間，具有相當因
    果關係。
(六)依證人甲○○所證，其所戴安全帽與丙○○所騎上開機車之
    左側後照鏡，係擦撞到被告所駕之自小貨車「右側車門」。
    依一般汽車駕駛之常情，坐於該車內駕駛座上，距該擦撞處
    （右側車門）僅約1公尺距離之被告，當時應無可能不知其
    所駕自小貨車因超車而擦撞丙○○所騎乘之機車。且被告亦
    自承：其當時有由小貨車後視鏡，往後觀看，發現後方有2
    部機車人車倒地。衡以常情，倘被告所駕之自小貨車確無擦
    撞丙○○所騎機車，被告在正常往前行駛之際，何以會突然
    由其所駕小貨車後視鏡往後觀看？復徵以證人甲○○於原審
    審理時所證：被告肇事後，伊有「大聲」喊叫有人撞倒伊與
    丙○○，並要求路旁民眾記下被告所駕小貨車車牌等情（參
    原審卷第53頁），核與證人陳勇伸於原審審理時所證（參原
    審卷第89頁）相符。在在足認被告所辯：因其所駕小貨車並
    未與被害人機車發生擦撞，其以為該機車係與他人機車發生
    車禍，與其無關，故未停車查看，即行駕車離開云云，應係
    卸責之詞，洵無可採。
(七)本件事證明確，被告犯行堪以認定。至被告選任辯護人於原
    審及本院固聲請傳訊證人即本案車禍處理小組員警陳新發，
    及勘驗被告所駕自小貨車與證人丙○○所騎機車，並採取該
    2車油漆，再送請鑑定比對是否為相同油漆。惟本院認上開
    事實，業經證人甲○○於法院審理時結述明確，亦與證人丙○○、邱猷結及陳勇伸等3人所證情節相符，並有上開照片
    與道路交通事故調查報告表（一）在卷可參，及經原審勘驗
    之安全帽扣案可資佐證，事實已明，被告選任辯護人上開聲
    請，核無必要，附予敘明。
三、查被告為從事駕駛小貨車載運鐵材施作工程之鐵工業，係以
    駕駛為其附隨業務之人，業據其供陳明確（參本院卷第29頁
    背面），核被告所為，係犯刑法第284條第2項之業務過失傷
    害罪與同法第185條之4之肇事逃逸罪。檢察官就過失傷害部
    分認係犯第284條第1項之普通過失傷害罪，容有未洽，起訴
    法條應予變更。被告所犯上開2罪，犯意各別，行為互殊，
    應予分論併罰。原審就被告過失傷害部分予以論罪科刑，固
    非無見，被告否認犯行執詞上訴，雖非可採，檢察官據告訴
    人請求以被告當時酒精測試濃度達0.6毫克而提起上訴，然
    與被告案發時之酒精測試表為0之證據不符（警卷第22頁）
    ，亦屬無據，惟原判決就業務過失傷害部分論以普通過失傷
    害罪，疏未變更法條為業務過失害罪，尚有不當，此部分自
    有可議，應由本院將此部分撤銷改判。爰審酌被告並無前科
    ，告訴人所受傷害、被告案發後已與被害人丙○○及告訴人
    甲○○達成民事和解（參警卷第24頁所附和解書及本院卷附
    之和解筆錄），暨其犯後否認犯行之態度等一切情狀，就其
    業務過失傷害部分量處如主文第2項所示之刑，並以被告犯
    行在96年4月24日之前，合依中華民國96年罪犯減刑條例規
    定減其宣告刑2分之1，及諭知易科罰金之折算標準。至被告
    肇事逃逸部分，原審以事證明確，依刑法第185條之4規定論
    處被告有期徒刑拾月，復依中華民國96年罪犯減刑條例第2
    條第1項第3款、第7條、第9條規定，減其宣告刑2分之1，及
    諭知易科罰金之折算標準，核其認事用法均無不當，量刑亦
    屬妥適，此部分被告上訴意旨以否認犯行及公訴人上訴意旨
    以被告酒駕肇事逃逸，分別指摘原判決此部分不當，均無理
    由，應予駁回。本院並就撤銷改判及上訴駁回部分定其應執
    行刑，並諭知易科罰金之折算標準。
據上論結，應依刑事訴訟法第300條、第368條、第369條第1項前
段、第364條、第299條第1項前段，刑法第284條第2項、第41條
第1項前段、第51條第5款，刑法施行法第1條之1第1項，中華民
國96年罪犯減刑條例第2條第1項第3款、第7條、第9條，判決如
主文。
本案經檢察官丁○○到庭執行職務。
中    華    民    國    97    年    4     月    30    日
            刑事第十庭    審判長法  官  林  照  明
                                法  官  郭  瑞  祥
                                法  官  林  欽  章
上列正本證明與原本無異。
過失傷害部分不得上訴。
肇事逃逸部分得上訴。
如不服本判決應於收受送達後10日內向本院提出上訴狀，其未敘
述上訴之理由者並得於提起上訴後10日內向本院補提理由書（均
須按他造當事人之人數附繕本）。
                                書記官  許  哲  禎
中    華    民    國    97    年    5     月    5     日
附錄犯罪科刑法條：
刑法第二百八十四條第一項
因過失傷害人者，處六月以下有期徒刑、拘役或五百元以下罰金
，致重傷者，處一年以下有期徒刑、拘役或五百元以下罰金。
刑法第一百八十五條之四
駕駛動力交通工具肇事，致人死傷而逃逸者，處六月以上五年以
下有期徒刑。


司法院資訊處製作；財團法人民間司法改革基金會備份。
